【裁判字號】    98,交聲,1322
【裁判日期】    980414
【裁判案由】    聲明異議
【裁判全文】
臺灣臺中地方法院交通事件裁定        98年度交聲字第1322號
原處分機關  交通部公路總局臺中區監理所豐原監理站
異  議  人
即受處分人  甲○○
上列受處分人因違反道路交通管理處罰條例案件，對於原處分機
關交通部公路總局臺中區監理所豐原監理站中華民國98年3 月17
日所為之處分（原處分：豐監稽違字第裁63-HD0000000號），聲
明異議，本院裁定如下：
    主  文
異議駁回。
    理  由
一、按受處分人，不服第8 條主管機關所為之處罰，得於接到裁
    決書之翌日起20日內，向管轄地方法院聲明異議。道路交通
    管理處罰條例第87條定有明文。又交通法庭認為聲明異議無
    理由者，應以裁定駁回之。道路交通案件處理辦法第19條亦
    定有明文。
二、異議意旨略以：（一）異議人於民國98年1月9日11時47分駕
    駛車號LI-7963 之本田廠牌車，行駛於臺中縣大里市○○○
    路與福德路口時因闖紅燈被固定式測速照相機拍照取締查獲
    ，致遭裁決應處新台幣2,700 元之罰鍰。（二）查異議人因
    駕駛本車輛行駛至此路口時，路口上方第1 個燈光號誌並未
    正常運作（如附件二指示路口燈號位置，下稱系爭號誌燈）
    ，只有亮箭頭向左的綠色燈號、紅色燈號並未亮起，致使異
    議人誤認車輛可正常通過該路口。本件因號誌運作異常，造
    成本車輛行駛至此路口時，違規闖紅燈之行為，顯不可歸責
    於異議人，極為明顯。（三）異議人察覺有違規闖紅燈事實
    發生後當天下午1 點23分回到此路口利用數位相機以影片拍
    攝方式錄下此路口號誌運作異常狀況（如附件三光碟片內
    AVI 格式影片），豐原監理站交通事件裁決所所裁決之處分
    ，明顯有未向道路號誌管理單位查證事實所作為裁定，對異
    議人顯有不公云云，請求撤銷原處分。
三、本院認：
  (一)按「行為人有下列情形之一，而為嚴重危害交通安全、秩
    序或發生交通事故，且情節輕微，以不舉發為適當者，交通
    勤務警察或依法令執行交通稽查任務人員得對其施以勸導，
    免予舉發：‧‧‧。三、駕駛汽車於號誌燈變換之際，因未
    能依號誌指示及時停止，致前懸部分伸越停止線，為前輪尚
    未超越該停止線。‧‧‧」、「汽車駕駛人，行經有燈光號
    誌管制之交岔路口闖紅燈者，處新臺幣1,800元以上5,400元
    以下罰鍰。」違反道路交通管理事件統一裁罰基準及處理細
    則第12條第1項第3款、道路交通管理處罰條例第53條第1 項
    分別定有明文。另按「汽車行駛時，駕駛人應注意車前狀況
    及兩車併行之間隔，並隨時採取必要之安全措施。」道路交
    通安全規則第94條第3 項亦定有明文。
  (二)異議人甲○○堅決否認闖越紅燈，辯稱：其駕駛車輛行駛
    至違規地點時，路口上方第1 個燈光號制並未正常運作，只
    有亮箭頭向左的綠色燈號，紅色燈號並未亮起，致其誤認車
    輛可正常通過該路口云云。惟查，異議人於98年1月9日11時
    47分，駕駛車號LI-7963 號自小客車，行經臺中縣大里市○
    ○○路與福德路口時闖越紅燈，而為警逕行舉發等情節，除
    有原舉發機關中縣警交相字第HD0000000號舉發通知單1紙、
    採證照片2 張在卷足憑，且經本院依職權訊問原舉發機關臺
    中縣警察局清水分局交通隊本件違規路口兩支號誌燈是否同
    步？採證之照相機又與該兩支號誌燈設置同步？經覆以：本
    件違規地點所設置之兩支號誌燈與採證之照相機均設定為同
    步，足信本件違規路口兩支號誌燈與採證照相機均設定為同
    步，意即該號誌燈燈號轉換為紅燈後，如有汽機車之前、後
    輪先後壓過停止線，始會感應啟動拍照機拍照採證；本院復
    詢問異議人是否可提出採證照片之號誌燈之異常資料？違規
    時該號誌燈是否也有異常現象？異議人答以：因當日風大，
    有風切，我的相機無法同時拍攝到同路口另1 支號誌燈（因
    無法顯示號誌燈顏色），所以未採證，違規當時因為風大，
    有風切，系爭號誌燈燈號異常，有看到綠色左轉燈亮起，認
    為可以通行就過去，現在回想起來，同路口的另1 支號誌燈
    （即採證照片左上方之號誌燈）燈號是正常的等語，堪認同
    路口第2 支號誌燈（即採證照片左上之號誌燈）係正常運作
    ，佐以採證照片及異議人於違規當日下午1 時23分所錄製之
    系爭號誌燈光碟影片擷取燈號變化畫面（自附件三光碟擷取
    畫面，見本院卷第9 頁至第13頁），違規路口之兩支號誌燈
    均為五時向燈號，燈號變化分別為直行及右轉綠燈、黃燈、
    左轉綠燈、紅燈，縱使系爭號誌燈於違規時如附件三光碟所
    示之燈號異常，即黃燈亮滅後左轉綠燈亮，惟按五時向燈號
    既顯示為左轉綠燈時，縱未同時顯示紅燈，合格駕駛人亦應
    知車輛之遵行方向為左轉，並非直行，否則即為闖越紅燈，
    況異議人已自承該路口第2 支燈號係正常運作，復經警證稱
    又與系爭燈號同步顯示，該路口寬不過十餘公尺，應隨時注
    意車前狀況之駕駛人豈會看不見同路口第2 支號誌燈亦同時
    顯示紅燈與左轉綠燈？且按採證照片所示其闖越該路口時燈
    號確有紅燈顯示，其明知應停車等候，卻無視燈號指示，藉
    詞有左轉綠燈燈號而執意闖越直行，違規事證明確，前開所
    辯，應係卸責之詞，顯無理由。原處分機關依道路交通管理
    處罰條例第53條第1項裁處汽車駕駛人甲○○罰鍰2,700元，
    並無不當，應予維持，本件異議為無理由，應予駁回。
據上論斷，應依道路交通管理處罰條例第87條第2 項，道路交通
案件處理辦法第19條，裁定如主文。
中    華    民    國    98    年    4    月     14    日
                            交通法庭法   官  林世民
以上正本證明與原本無異
如不服本裁定應於送達後5日內向本院提出抗告狀
                                     書記官  紀俊源
中    華    民    國    98    年    4    月     14    日


司法院資訊處製作；財團法人民間司法改革基金會備份。
